【裁判字號】    99,重上更(二),27
【裁判日期】    990609
【裁判案由】    殺人
【裁判全文】
臺灣高等法院臺中分院刑事判決    99年度重上更(二)字第27號
上  訴  人  臺灣南投地方法院檢察署檢察官
被      告  乙○○
選任辯護人  林錦隆  律師
上列上訴人因被告殺人案件，不服臺灣南投地方法院91年度重訴
字第6號中華民國92年4月23日第一審判決（起訴案號：臺灣南投
地方法院檢察署91年度偵字第883號），提起上訴，判決後經最
高法院第二次發回更審，本院判決如下：
    主  文
上訴駁回。
    理  由
一、公訴意旨略以：被告乙○○於南投縣魚池鄉○○村○○街89
    號經營漁村小吃部，於民國90年9月底某日起至90年10月8日
    止其店內小米露等物陸續被偷，被告乙○○乃於90年10月5
    日左右向該村村長葉萬全及鄰居丹明元供稱欲下藥毒殺小偷
    ，竟基於殺人之犯意，將其向其姊姊王湯雲所購買之小米露
    加入農藥後放在其小吃店之冰箱內欲毒殺小偷，於上揭時間
    內陳安堂（已於99年2月24日死亡，原審判決誤繕為陳安堂
    ，所涉竊盜案，由臺灣南投地方法院檢察署檢察官於90年10
    月11日以90年度偵字第3613號案為職權不起訴處分）乃陸續
    至該小吃店冰箱內竊取被告乙○○之小米露共約十瓶，並將
    之放置於日月潭旁邊陳鴻銘所有廢棄汽車內（陳安堂於該期
    間內均住在該車內），並陸續飲用該小米露，嗣於90年10月
    8日2時30分許陳安堂經警在上址查獲上開竊盜犯行後，陳鴻
    銘與其朋友黃賢盛於90年10月19日下午3時30分許至上開廢
    棄車內清理車子時，黃賢盛在該車內乘客座腳踏板下發現一
    瓶陳安堂從被告乙○○小吃店冰箱內所偷的小米露，黃賢盛
    乃於該日將該瓶小米露帶回其與謝振南位於南投縣魚池鄉○
    ○村○○路311巷邵族組合屋16號之住處冰箱放置，該日下
    午黃賢盛、謝振南、陳秋妏之夫丙○○在上址一起飲用米酒
    ，陳秋妏於該日21時許至該處找尋其夫丙○○，看見屋內冰
    箱內放置上開一瓶小米露，遂取出開封飲用，喝完上開小米
    露一杯（約七分滿）後，陳秋妏感覺頭痛、頭暈，遂先行回
    家，回到住處時其弟陳建良發現陳秋妏口吐白沫、全身癱瘓
    ，乃將陳秋妏送往埔里基督教醫院又轉送臺中榮民總醫院急
    救，於90年10月28日上午5時40分許陳秋妏因農藥中毒併發
    多重器官衰竭死亡。於90年10月28日臺灣南投地方法院檢察
    署檢察官前往相驗時扣得上開小米露一瓶，並於被告乙○○
    住處扣得百滅寧農藥一瓶，因認被告乙○○涉犯刑法第271
    條第1項之殺人既遂罪嫌云云。
二、按犯罪事實，應依證據認定之，無證據不得認定犯罪事實；
    不能證明被告犯罪者，應諭知無罪之判決，刑事訴訟法第15
    4條第2項、第301條第1項，分別定有明文。又認定不利於被
    告之事實，須依積極證據，苟積極證據不足為不利於被告事
    實之認定時，即應為有利於被告事實之認定，更不必有何有
    利之證據；認定犯罪事實所憑之證據，雖不以直接證據為限
    ，間接證據亦包括在內，然而無論直接或間接證據，其為訴
    訟上之證明，須於通常一般之人均不致有所懷疑，而得確信
    其為真實之程度者，始得據為有罪之認定，倘其證明尚未達
    到此一程度，而有合理性之懷疑存在時，即無從遽為有罪之
    確信，最高法院著有30年上字第816號判例、76年臺上字第4
    986號判例可資參照。
三、本件公訴意旨認被告乙○○涉有殺人罪嫌，係以下列證據為
    其論據：(1)上揭事實，業據告訴人丙○○於警、偵訊指述及
    證人陳安堂、黃賢盛、陳鴻銘、謝振南、葉萬全、丹明元、
    王湯雲證述綦詳，又被害人陳秋妏因誤飲上開小米露而農藥
    中毒經送臺中榮民總醫院急救後仍不治死亡，此有臺中榮民
    醫院診斷證明書、臺灣南投地方法院檢察署90年度相字第57
    3號相驗卷附之相驗屍體證明書及驗斷書、法務部法醫研究
    所鑑定書在卷可查。此外並有該瓶小米露及農藥一瓶扣案可
    資佐證。(2)被告雖辯稱並未在該瓶小米露內下毒，惟查，證
    人葉萬全、丹明元均證稱被告於上開期間向其等供稱其小吃
    店的小米露被偷五、六次，準備下毒毒殺小偷，被告亦自承
    其店內小米露均是向其姊姊王湯雲買來的，並把小米露放在
    店內冰箱內，且證人陳安堂亦證稱放置於廢棄車內之小米露
    均係從被告小吃店冰箱內偷來的，證人黃賢盛又證稱陳秋妏
    所喝的小米露係從證人陳安堂廢棄車內取得，復被害人陳秋
    妏之血液經檢驗後，發現含CABAMATE農藥成分，此有臺中榮
    民總醫院法醫參考病歷摘要一紙附卷可參，陳秋妏之血液亦
    含有PERMETHRIN農藥成分，且扣案之農藥也發現相同成分，
    此有法務部法醫研究所鑑定書附卷可稽，足見被害人所飲用
    之小米露內含有農藥成分，殆屬無疑，且該農藥係被告放置
    於該瓶小米露內。再者，被害人陳秋妏誤飲該小米露中毒死
    亡與被告在該瓶小米露下毒之犯行自有因果關係等情。
四、訊據被告乙○○堅決否認有殺人犯行，先後辯稱：我酒失竊
    時間跟發生本件時間差那麼久，小偷被抓之後，我已經把小
    偷丟在破爛車上的酒都搬回來了。小偷抓到時，是死者的前
    夫黃啟增在10月8日帶我去破爛車拿酒的。為何又隔十多天
    才說發生有人死掉這件事。當時檢察官叫警察去我家找有無
    農藥，我說我家有一瓶藥，是用來噴菜的，警員說不是這個
    液狀，應是粉狀。是我主動拿給警方的等語。
五、本院查：
  (一)本件被害人陳秋妏死亡之經過，依據南投縣警察局集集分局
    德化派出所相驗案件初步調查報告表，發現或（及）報案經
    過記載：「死者於90年10月19日晚間9點多至魚池鄉○○村
    ○○○街16號謝振南住處飲酒，席間有死者丈夫丙○○、友
    人黃賢盛、屋主謝振南，死者喝一杯小米露（約七分滿）後
    即表示酒很難喝，有頭暈現象，即返家休息，經死者弟弟（
    陳建民）發現死者口吐白沫，全身癱瘓，立即送往埔里基督
    教急救，因病情嚴重轉往台中榮民總醫院救治，延至90年10
    月28日5時40分死亡」（見相驗卷第2頁）。核與：
  (1)證人黃賢盛於90年10年27日警詢時所證：「90.10.19日下午
    陳鴻銘請我吃麵，吃完後陳鴻銘要清理位於污水處理廠報廢
    汽車上的垃圾，我就一同前往，陳鴻銘在後座清理，我在前
    座乘客座腳踏板發現該瓶小米露（有覆蓋塑膠袋）心想都了
    可惜，就帶回住處喝，陳鴻銘未表示意見，於是小米露我就
    帶回住處放置在桌上，然後去買米酒，返回途中遇到丙○○
    ，便邀丙○○到我住處喝酒，後來丙○○帶二名幼子到我住
    處喝酒，小米露就放置到冰箱內冰存，我與丙○○、謝振南
    均喝米酒，約九點多陳秋妏抵達，我拿啤酒要給陳秋妏喝，
    陳秋妏說不要喝啤酒要喝小米露，陳秋妏喝一杯（約七分滿
    ）喝完就表示小米露很難喝，問我說小米露是哪裡買的，我
    回答說在下面村莊拿的，丙○○就拿小米露的杯子聞一下，
    我就接過杯子啜一小口，並說難喝就不要喝，陳秋妏表示頭
    暈便自行離開，我與丙○○喝到11點多才結束，後來丙○○
    倒一杯小米露要去化驗，隔天才聽說陳秋妏中毒」等語（見
    相驗卷第3-4頁）。
  (2)證人謝振南於90年10月28日警詢時證稱：「於90.10.19日下
    午黃賢盛拿回來的小米露，本來是放在我住的地方的桌上，
    因黃賢盛和我住在這裡。後來黃賢盛將小米露放到冰箱內，
    我和黃賢盛於下午4、5就開始喝酒，我還有陳秋妏的丈夫丙
    ○○等一起喝酒，還有喝啤酒，到當日21時許，陳秋妏和小
    孩來找其先生，黃賢盛問她要不要喝啤酒，並打開冰箱，陳
    秋妏看到冰箱內有一瓶小米露，說她不要喝啤酒，要喝小米
    酒，當時也不知道酒裡面有毒，此時我已經八、九分醉，我
    已經趴在桌上睡覺，以後的事我就不知道了，後來很晚丙○
    ○就說那瓶酒（小米露）有毒，叫我聞聞看，我感冒聞不出
    來，丙○○就拿去化驗，並說她太太陳秋妏已經送醫院，不
    能說話且很嚴重」等語（見相驗卷第5-6頁）。
  (3)證人陳建良於同日警詢時證稱：「（問：你於何時何地？發
    現你姐姐陳秋妏口吐白沫全身癱瘓？）答：於90.10.19日22
    時在我姐姐家門口前，發現我姐姐陳秋妏口吐白沫全身癱瘓
    」「我是聽到我姐姐在叫我的名字，我聽到就出去看，才看
    到我姐姐趴在門口」「我姐姐當時口吐白沫，大小便失禁。
    但是意識清楚，我姐姐跟我講她全身麻痺無法動彈，不斷重
    複頭部麻麻的，並說喝了小米露」等語（見相驗卷第7頁）
    。
  (4)證人即告訴人丙○○於90年10月27日上午10時40分在警訊時
    證稱：「陳秋妏於90年10月19日晚間9點多，在魚池鄉日月
    村卲族組合屋伊達卲街16號謝振南住處飲小米露。當時在場
    人有我本人及黃賢盛、謝振南及我太太陳秋妏，小米路是黃
    賢盛自謝振南冰箱內取出，當時沒有人喝該瓶小米露。‥‥
    我與黃賢盛在謝振南住處喝酒、吃東西，我太太陳秋妏約9
    點多抵達，黃賢盛自冰箱拿啤酒要給我太太陳秋妏喝，陳秋
    妏表示不要喝啤酒，要喝小米露，喝了一杯（約七分滿）不
    到5分鐘即表示頭痛、頭暈要回家休息，返家後身體不適口
    吐白沫，由妻弟陳建良及岳母陳朱阿花送往埔里基督教醫院
    急救。」等語（見相驗卷第15頁反面、16頁）等情相符。
  (二)就被害人死亡原因之鑑定：
  (1)被害人陳秋妏致死之原因，經台中榮民總醫院診斷結果為：
    「農藥中毒（carbamate，按即氨基甲酸鹽）併發多重器官
    衰竭」「多重器官衰竭、氨基甲酸鹽中毒」等情，有該院法
    醫參考病例摘要、診斷證明書附卷足憑（見相驗卷第20、21
    頁）；並經檢察官督同法醫師相驗屬實，製有勘驗筆錄、法
    醫鑑定書部位圖、驗斷書、解剖筆錄、相驗屍體證明書等在
    卷可稽。再經檢察官將被害人之血液、膽汁、胃內容物連同
    被告住處查獲之農藥、未喝完之小米露等物，送請囑託法醫
    研究所鑑定被害人之死因，「四、毒物化學檢查：送檢血液
    檢驗發現含permethrin農藥成分及住院時所用治療性抗痙攣
    藥物及鎮靜安眠藥物，送檢農藥中也發現相同成分。」「鑑
    定結果：死者陳秋妏，女，35歲，因為誤飲用含農藥permet
    hrin之小米露而中毒死亡。死亡方式為意外」等情，有法務
    部法醫研究所90年12月11日（90）法醫所醫鑑字第1415號鑑
    定書附卷可稽（見相驗卷第49至56頁）。
  (2)嗣經本院更一審再將扣案之小米露一瓶、農藥一瓶，送請法
    務部法醫研究所鑑定結果：「二、標示百滅寧農藥及透明玻
    璃瓶內檢體，經本所以氣相層析質譜分析法檢測，結果如下
    ：（一）送驗玻璃瓶內檢體經檢驗結果發現含大量農藥Meth
    omyl（納乃得）成分。（二）送驗標示百滅寧農藥瓶內經檢
    驗結果發現含大量Permethrin（百滅寧）、少量Chlorpyrif
    os（陶斯松）成分。三、透明玻璃瓶內檢體含Methomyl（納
    乃得）成分與百滅寧農藥瓶內檢體Permethrin（百滅寧）成
    分不相符合。四、標示百滅寧農藥瓶內檢體之成分與本所90
    年度法醫所醫鑑字第1415號鑑定書中農藥Permethrin成分相
    符合等情，有該所95年8月10日法醫毒字第0950003507號函
    附卷可稽（見本院更(一)審卷第38頁）。
  (3)針對上開90年12月11日鑑定書鑑定結果記載『死者因為誤飲
    含農藥permethrin之小米露而中毒死亡，死亡方式為意外』
    ，鑑定結果與上開95年8月10日函文所載透明玻璃瓶內檢體
    含Ｍethomyl〈納乃得〉成分不符及前開臺中榮民總醫院所
    具之法醫參考病歷要及診斷證明書所記載被害人死亡原因：
    「農藥中毒（Carbamate即氨基甲酸鹽）併發多重器官衰竭
    」「多重器官衰竭、氨基甲酸鹽中毒」，與法醫研究所前開
    鑑定書鑑定經過四所指「送驗血發現液含permethrin農藥成
    分」，形式上觀之二者所指不同，其歧異原因函詢法醫研究
    所結果：「(二)本案鑑定結果欄所稱死者因誤飲小米露等語，
    係依據案情資料筆錄中相關人證所陳述，無法驗證死者當時
    所喝物質究竟從自哪一個容器內倒出來，亦不能確定當時容
    器內只含有單一種毒物，完全沒有污染混雜」「(三)死者自10
    月19日案發後到10月28日死亡，住院經過9日由來函附件三
    台中榮民總醫院死者住院時膽鹼脂活性改變，研判導致死
    者中毒之毒藥物成分中含有拮抗膽鹼脂之有機磷或氨基甲
    酸鹽類藥物（納乃得即為氨基甲酸鹽類藥物）。惟解剖當時
    死者體內確實檢得除蟲菊類農藥permethrin成分，造成解剖
    發現與台中榮民總醫院臨床治療發現不符之可能性為；死者
    所喝下的小米露同時含有納乃得及除蟲菊類藥物，其中納乃
    得含量較大，被台中榮民總醫院檢出，並在經過住院9天後
    已完全代謝排除，不復在體內留存，故解剖時未能發現。成
    分相對較少之除蟲菊，因在體內留存時間可達3周左右，故
    迄執行解剖時仍有部分殘留體內而被檢驗得」「(四)依據前項
    說明90法醫所醫鑑字1415號鑑定書鑑定結果欄應更正為『死
    者陳秋妏，女性，35歲，因誤飲含methomyl與permethrin之
    小米露而中毒死亡』」等情，有該所99年4月29日法醫理字
    第990002182號函附卷可考。另該函附件毒物化學檢驗報告
    所示（報告日期為90年11月28日，未附於前開90年12月11日
    法醫所醫鑑字第1415號鑑定書內）：「一、送驗血液經檢驗
    結果發現含Permethrin農藥、抗癲癇劑Phenytoin、鎮靜安
    眠藥Midazolam 0.082ug/mL」「二、送驗膽汁經檢驗結果含
    鎮靜安眠藥Midazolam 1.204u g/mL」「三、送驗胃內容物
    經檢驗結果含抗癲癇劑Phenytoin、鎮靜安眠藥Midazolam0.
    302ug/mL」「四、送驗玻璃瓶不明液體經檢驗結果發現含Me
    thomyl（殺蟲劑）農藥」「五、送驗農藥百滅寧（Permethr
    in）經檢驗結果發現含Permethrin、Chorpyrifos（陶斯松
    ）、Butachlor（除草劑）、Bromopropylate（殺疥蟲劑）
    等農藥」等情。
    綜合前揭鑑定結果，被害人陳秋妏，因誤飲含methomyl與pe
    rmethrin之小米露而中毒死亡，應可認定。
  (三)無積極證據證明被告於系爭小米露中下毒
  (1)證人陳鴻銘於90年10月27日警詢時證稱：「（問：位於污水
    處理廠內之報廢車輛是否為你所有？）答：是我本人所有無
    誤」「90.10.19日下午黃賢盛到我麵攤吃麵，我要去清理報
    廢車輛內之垃圾，黃賢盛便與我同行，我清理後座垃圾，黃
    賢盛清理前座垃圾，黃賢盛在前座乘客腳踏板發現小米酒，
    他認為丟掉可惜，就拿回家喝」「（問：你是否知道何人把
    小米露放在車上？）答：不知道」「所有之報廢車輛原有一
    名竊賊居住，10月1日左右我有趕走竊賊一次，10月初我又
    發現報廢車輛前乘客放置三瓶小米露及一鍋肉，後來聽黃切
    講駕駛遊艇者看見乙○○將小米露由我所報廢之車輛拿走。
    後來有聽到丹明坤說：『郭月裡曾聽到乙○○高聲怒罵要毒
    殺竊賊』等語」等語（見相驗卷第13-14頁）。再於檢察官
    偵訊時證稱：「（問：黃賢盛有無在你報廢車輛中拿這瓶小
    米露？）答：在90.10.19日下午他有去幫我清理這部車子，
    當時在駕駛座旁的椅子下有看到這瓶小米露」「（問：你最
    早何時發現你在這部報廢的車子內有小米露？）答：在10月
    出有看到3、4瓶」「（問：你是否知道這些小米露是何人放
    的？）答：我沒有親眼看到。陳安堂都住在車子裡」等語（
    見相驗卷第23-30頁）。
  (2)證人陳安堂於90年10月28日警詢時證稱：「（問：據你家人
    於90.9.2報警說你離家出走且有自殺的念頭，是否有自殺的
    情形？）答：因為妻子離去有留下兩個孩子，當時那種心情
    確實很憂鬱，在家有想要從日月潭跳下去自殺，後到日月潭
    時一直流連，後來沒有跳水自殺，因當時身上又沒有錢、肚
    子又餓，所以到魚小吃部偷小米露及東西吃，而於90.10.08
    日凌晨被小吃部的老闆逮到送警偵辦」「（問：你所偷竊的
    小米露及吃的東西都拿到哪裡去？被警方移送時還有留下多
    少小米露？）答：在記憶中最後一次去拿時也竊取四瓶小米
    露，喝了兩瓶剩兩瓶，放於前客座的地方，那段時間都是到
    日月潭污水處理廠一輛廢棄車輛內睡覺及將物品放置在內」
    「（問：你前說有自殺的念頭，有無將小米露內放農藥類的
    東西在裡面？以及你所喝的小米露有無發現可疑的味道？）
    答：沒有想要用這種方式自殺。但先前有一次去魚小吃部拿
    了兩瓶小米露要喝的時候，沒有味道，且看下面有沈澱物，
    是一種白色粉狀的東西，當時我喝了一口認為不對，沒有味
    道我就吐掉了，可能是魚小吃部的老闆故意放在冰箱要讓我
    偷的，但這二瓶我把它丟進垃圾桶」等語（見相驗卷第17-1
    8頁）；再於檢察官偵訊時證稱：「（問：你有無想用何種
    方法自殺？）答：來日月潭跳水」「（問：你從何時開始睡
    在陳鴻銘的車上？）答：今年中秋節過後」「（問：陳鴻銘
    車內的小米露是否你在乙○○的小吃店偷的？）答：是。我
    差不多分三、四次拿的，共拿10瓶」「我自己已經喝掉7、8
    瓶小米露」「（問：你除了在乙○○的小吃店拿小米露外，
    有無在他處拿小米露？）答：沒有」「（問：你喝了七、八
    瓶小米露有無感到不適？）答：沒有。但是其中有二瓶，我
    喝了沒有味道，我就把它丟進垃圾桶」「（問：你被查獲時
    ，你車上還有幾瓶小米露？）答：不清楚，還有幾瓶用塑膠
    袋裝的」等語（見相驗卷第23-30頁）。
  (3)證人黃啟增於90年11月1日警詢時證稱：「90.10.8日上午在
    得化社碼頭聽到駕駛遊艇者在談論偷乙○○小吃部的竊嫌已
    經捉到了，竊嫌就居住在廢棄車輛內，於是我好奇前往察看
    才發現車內有小米露，才去告訴乙○○。廢棄車輛內有三瓶
    小米露，放置在前座乘客的腳踏板」「於90.10.08日上午8
    時40分許與乙○○一同前往污水處理廠廢棄車輛內由乙○○
    自己取回小米露，當時我與乙○○到達廢棄車輛後就與附近
    開遊艇者聊天，無法確定乙○○當時取回的小米露有幾瓶」
    「乙○○用手提小米露回家」等語（見相驗卷第44頁）；再
    於原審法院92年3月14日審理時證稱：「我聽到人家說小偷
    被抓到了，我走到賣船票的地方，那些船司機說小偷睡在車
    子上，我去看車子，看到小米酒，我要回去時，到雜貨店前
    ，遇到被告，我跟他說小米酒在那裡，我就帶被告去污水處
    理廠拿小米酒」「我看到小米酒放在前面，但不知道有幾瓶
    」「我跟被告一起到車子旁邊，我就到旁邊跟司機說話，被
    告自己去拿酒」等語（原審卷第113-126頁）；證人即陳安
    堂竊盜案承辦警員何日春於原審91年12月13日審理時證稱：
    「那天凌晨兩點多時富產購物中心的戶長打電話給我，說日
    月村義勇街有小偷」「（問：小偷是哪位？）答：就是現場
    證人陳安堂」「我抓陳安堂到派出所，我通知被告他家的東
    西被偷，他有無說不願追究，我是不知道」「當時他（被告
    ）有來過，我專心顧小偷。被告對我說話的意思大概是：這
    小偷拿很多次，看他這樣很可憐，不要抓到派出所。我就跟
    被告說，偷竊罪是公訴罪」等語（見原審卷第63-64頁）；
    且陳安堂自90年9月30日凌晨2時許起，至90年10月8日2時30
    分止，連續共6次，在南投縣魚池鄉○○村○○街89號被告
    所經營之漁村小吃店，竊得被告所有之月餅1盒、小米露10
    瓶、樹子食品罐頭1瓶、豬腳、滷蛋等物，嗣於90年10月8日
    為警查獲之事實，業據證人陳安堂坦承不諱，並據台灣南投
    地方法院檢察署檢察官於90年10月11日以90年度偵字第3613
    號職權不起訴等情，有不起訴處分書附卷可查。
  (4)雖證人葉萬全及丹明元雖分別於警詢、檢察官偵查及本院上
    訴審審理時證稱：伊等分別聽過被告抱怨所經營之漁村小吃
    部遭竊賊偷了五、六次，揚言預備下毒毒竊賊等語，被告否
    認上情，縱證人等所證被告曾揚言於其所售商品下毒屬實，
    然查：
  遍查全卷，尚無被告在系爭小米露下毒之積極證據。
  經警在被告住處查獲之農藥一瓶，經檢驗結果發現含Permet
    hrin、Chorpyrifos（陶斯松）、Butachlor（除草劑）、Br
    omopropylate（殺疥蟲劑）等農藥與扣案小米露檢驗結果發
    現含Methomyl（殺蟲劑）農藥並非相同，已見前述。
  陳安堂竊盜案，經警查獲後，被告曾與證人黃啟增前往前揭
    廢棄車輛內，取回被竊之小米露，依證人即承辦警員何日春
    上開之證述，被告對伊表示：這小偷拿很多次，看他這樣很
    可憐，不要抓到派出所等語。被告既已對陳安堂之竊盜行為
    起同情之心，事理上無理由獨留下毒之小米露不取回致遭被
    害人誤食之理。
  陳安堂係於90年10月8日被查獲，被告曾與證人黃啟增亦於
    同日前往前揭陳安堂居住之廢棄車輛內，取回剩餘被竊之小
    米露，而黃賢盛等人係於同年月19日發現小米露後攜回，相
    隔已有10餘日之久，參酌造成被害人死亡之小米露最後係在
    證人陳安堂實力管領之下，而陳安堂於前開警詢及檢察官偵
    訊時曾表示，因為妻子離去有留下兩個孩子，心情確實憂鬱
    ，而有自殺念頭；雖其亦同時表示，是想從日月潭跳下去自
    殺，而非服毒自殺云云，然陳安堂既有自殺之念，服用摻有
    農藥之小米露即屬選擇之一，其於案發期間終未實現自殺之
    念既屬實情，則於知悉被害人因服用自其所居廢棄車輛內取
    出小米露中毒時，否認打算以服毒方式自殺，事理上亦非全
    無可能。
  (5)至被告於91年2月25日檢察官偵訊時雖供稱：因太太中風心
    煩等家務事，曾喝農藥自殺送醫等語；再於本院行準備程序
    時供稱：伊之房屋因九二一地震倒塌，重建過程中，因營建
    商跑掉而不順利，太太身體不好，常鬧脾氣，才會一時想不
    開，與本案無關等語。既查無被告之企圖自殺行為與本案發
    生之關連性，自不得以此事實為被告犯罪之依據甚明。
六、綜合上述，本件公訴人所憑之證據，無論直接或間接證據，
    均尚未達於一般之人均可得確信，而無合理之懷疑存在之程
    度，本院亦查無其他確切証據，足以証明被告確應負本件罪
    責，被告之犯行尚屬不能証明。原審以不能證明被告犯罪，
    而依刑事訴訟法第301條第1項規定，諭知無罪之判決，經核
    認事用法，並無不合，檢察官上訴意旨認應就被告予以論罪
    科刑，而指摘原判決不當，經查為無理由，應予駁回。
七、據上論結，應依刑事訴訟法第368條，判決如主文。
本案經檢察官甲○○到庭執行職務。
中    華    民    國    99    年    6    月     9    日
            刑事第四庭    審判長法  官  洪  耀  宗
                                法  官  蔡 王金 全
                                法  官  劉  登  俊
以上正本證明與原本無異。
檢察官得上訴，被告不得上訴。
如不服本判決應於收受送達後十日內向本院提出上訴書狀，其未
敘述上訴理由者，並得於提起上訴後十日內向本院補提理由書（
均須按他造當事人之人數附繕本）「切勿逕送上級法院」。
                                書記官  張  惠  彥
中    華    民    國    99    年    6     月    9     日

司法院資訊處製作；財團法人民間司法改革基金會備份。
